臺灣苗栗地方法院刑事判決　　　　　　99年度交簡上字第32號
上　訴　人　臺灣苗栗地方法院檢察署檢察官
被　　　告　許嘉賢
上列上訴人因公共危險案件，不服本院苗栗簡易庭99年度苗交簡
字第647 號中華民國99年10月27日第一審判決（聲請簡易判決處
刑案號：99年度偵字第4758號），提起上訴，本院管轄之第二審
合議庭判決如下：
    主  文
原判決撤銷。
許嘉賢犯不能安全駕駛動力交通工具罪，處罰金新臺幣伍萬肆仟
元，如易服勞役，以新臺幣壹仟元折算壹日。
    事實及理由
一、本案係關於刑法第185 條之3 之罪（下稱本罪）。本罪並無
    具體特定之犯罪客體，只須行為人有服用酒類不能安全駕駛
    動力交通工具而駕駛之舉動，即構成本罪，是本罪所保護者
    ，係社會上不特定往來公眾之生命、身體安全，而屬社會法
    益，法理上並無個別被害人。是下級法院就本罪所為之判決
    ，並無被害人可行使刑事訴訟法第344 條第3 項具備理由請
    求檢察官上訴之權。至於有具體個人因行為人為本罪而受傷
    ，僅能就行為人如因此所同時構成之過失傷害罪成為被害人
    ，而對過失傷害罪之下級法院判決，行使請求上訴權，但終
    究不能就本罪判決請求上訴。檢察官如遇有此被害人就本罪
    之判決請求上訴者，應認為其請求不合法而駁回。惟如檢察
    官誤據其請求而提起上訴，此時因檢察官具有固有上訴權（
    檢察官依刑事訴訟法第344 條第1 項本有上訴之權），除有
    其他上訴不合法之情形外，仍應認檢察官之上訴合法，而從
    實體上審認其上訴有無理由。查本件檢察官之上訴，雖係據
    非本罪被害人林育慧、陳秀蘭之請求而上訴（此觀上訴書所
    載之上訴理由書自明），惟依上開說明，仍應認本件上訴為
    合法上訴，並從實體上審認其上訴理由，合先敘明。
二、本案經本院審理結果，認定之事實及所憑之證據，與原審相
    同，茲引用如附件。
三、核被告所為，係犯刑法第185 條之3 之罪。原審適用該條規
    定，對於被告論罪科刑，固非無見，惟原審判決於應適用法
    條欄中，引用道路交通管理處罰條例第86條第1 項之規定，
    顯見已依該條項規定，加重其刑。然該條項之加重規定，應
    以駕駛人在酒醉駕車依法應負過失致人於死或過失傷害之刑
    責，始有適用（最高法院92年台非字第60號判決意旨參照）
    。至於本罪之刑責，既非以「致人受傷或死亡」為要件，自
    不在適用之列。原審判決予以適用而加重其刑，自有適用法
    律不當之違法。檢察官依林育慧、陳秀蘭之請求提起上訴，
    其上訴意旨略以：渠等二人請求上訴，理由為被告犯後避不
    商談和解，自行聲請調解後，又拒不到場，至此未為賠償，
    顯見毫無悔意，原審僅判處被告罰金六萬元，量刑過輕，經
    核尚非顯無理由等語。惟按關於刑之量定，係實體法上賦予
    法院得為自由裁量之事項，倘其未有逾越法律所規定之範圍
    ，或濫用其權限，即不得任意指摘為違法。最高法院就此著
    有75年台上字第7033號可資遵循。檢察官上訴既未就原審量
    刑指出有何逾越法律規定之範圍，復未敘明原審有何濫用權
    限之處，除上開違法加重其刑外，難謂原審量刑另有何違法
    之處。再者，被告所犯本罪，在法理上並無被害人可言，已
    詳如前述，被告就相關連之過失傷害行為，是否與被害人達
    成和解，本對量刑影響極為有限（被害人本來可以在合法告
    訴期間內透過提起過失傷害罪之告訴，以保障及主張其相關
    權利；本件林育慧、陳秀蘭未依法提起過失傷害告訴，其原
    因不得而知，經本院依法傳喚到庭表示意見，亦未到庭），
    原審量刑時復已考量被告不能安全駕駛已肇事產生實害（原
    審判決理由欄第二點理由參照），其量刑亦無過輕之不當，
    是檢察官上訴為無理由。惟原審判決既有前開違法之瑕疵，
    自仍應由本院撤銷改判。爰審酌被告先前並無徒刑以上之前
    科，此次酒後駕車為初犯（以上有臺灣高等法院被告前科紀
    錄表可證），經警查獲測試時之呼氣酒精濃度為每公升0.8
    毫克，不能安全駕駛肇事所生之損害非輕，包括：林育慧頭
    部外傷併腦震盪、陳秀蘭腦震盪（以上有診斷證明書附卷可
    證）、林育慧駕駛之車輛右後方毀損（有蒐證照片附卷可證
    ），犯後坦承犯行，未為不實辯解等一切情狀，量處如主文
    所示之刑，並依法諭知罰金如易服勞役之折算標準。
四、被告於本案辯論終結後，始透過書記官向本院提出與林育慧
    、陳秀蘭於本院調解成立之調解筆錄，願賠付渠等二人新台
    幣80,000元，惟此既在辯論終結後，始行提出，未經合法調
    查程序，依法自不得加以斟酌。又因本罪為侵害社會法益之
    犯罪，被告就相關連之過失傷害行為，是否與被害人達成和
    解或調解，本對量刑影響極為有限，已如前詳述，是本件亦
    無為調查上開調解筆錄而再開辯論之實益，故未予再開辯論
    ，附此敘明。
五、依刑事訴訟法第455 條之1 第1 項、第3 項、第369 條、第
    3 73條、刑法第185 條之3 、第42條第3 項前段、第62條前
    段、刑法施行法第1 條之1 第1 項，判決如主文。
本案經檢察官林文中到庭執行職務。
中    華    民    國   100    年    2     月    25    日
               刑事第二庭  審判長法  官  楊 清 益
                                 法  官  林 靜 雯
                                 法  官  蔡 志 宏
本件正本證明與原本無異。
不得上訴。
                                 書記官  廖 仲 一
中    華    民    國   100    年    3     月    1     日